臺灣彰化地方法院民事裁定
110年度司字第3號
聲  請  人  鄭智瑜  
代  理  人  林俊吉律師
相  對  人  三合興股份有限公司


法定代理人  鄭嘉茵  
上列當事人間聲請選派檢查人事件，本院裁定如下：
    主  文
選派陳冠樺會計師（送達處所：彰化縣○○市○○路○段000號11樓）
為相對人之檢查人，檢查相對人民國八八年三月十四日起迄今之
業務帳目及財產情形。
聲請程序費用新臺幣壹仟元由相對人負擔。
    理  由
壹、本件聲請意旨略以：
相對人即三合興股份有限公司為實收資本額為新臺幣（下同）7
  00萬元，已發行股數為70萬股之股份有限公司，聲請人自104
  年10月21日起持有其中之34,533股，持股比例為4.93%，具備
  公司法第245條第1項所定「聲請法院選派檢查人」之股東資格
  。惟聲請人自88年3月14日繼承父親鄭國禎持有相對人之股份
  時起，從未收到相對人寄發之股東會開會通知及股東會議事錄
  ，並於聲請人查詢相對人經濟部商工登記公示資料後，發現聲
  請人被登記為相對人之董事，任期為104年10月21日至107年10
  月20日，惟聲請人從未收到相對人寄發之董事會開會通知及董
  事會議事錄。再由相對人經濟部商工登記公示資料亦可知，相
  對人於董事及監察人任期在107年10月20日屆滿後迄今未曾召
  開過股東會改選。相對人於88年3月14日起即未召開過股東會
  ，且至少於104年10月21日起即未召開過董事會，遑論造具公
  司法第228條第 1 項所規定營業報告書、財務報表等表冊並提
  出於股東常會，致聲請人對於相對人營收、損益、財產狀況全
  然無從暸解，爰依公司法第245條第1項，聲請本院選派檢查人
  ，檢查相對人自88年3月14日起迄今之業務帳目及財產情形等
  語。
並聲明：　　
　㈠請准選派檢查人檢查相對人自88年 3 月 14日起迄今之業務
    帳目及財產情形。㈡聲請費用由相對人負擔。
貳、經查：
按再按繼續6個月以上，持有已發行股份總數1%以上之股東，得
  檢附理由、事證及說明其必要性，聲請法院選派檢查人，於必
  要範圍內，檢查公司業務帳目、財產情形、特定事項、特定交
  易文件及紀錄，公司法第245條第1項定有明文。觀諸修法理由
  謂：「為強化公司治理、投資人保護機制及提高股東蒐集不法
  證據與關係人交易利益輸送蒐證之能力，爰修正第1項，擴大
  檢查人檢查客體之範圍及於公司內部特定文件。所謂特定事項
  、特定交易文件及紀錄，例如關係人交易及其文件紀錄等。另
  參酌證券交易法第38條之1第2項立法例，股東聲請法院選派檢
  查人時，須檢附理由、事證及說明其必要性，以避免浮濫。」
  ，可知具備法定要件之少數股東得依該條項規定聲請選派檢查
  人之目的，係為強化股東保護機制及提高其蒐集不法證據與關
  係人交易利益輸送之能力，藉由與董監事無關之檢查人，於必
  要範圍內，檢查公司業務帳目、財產情形、特定事項、特定交
  易文件及紀錄，補強監察人監督之不足，以保障股東之權益。
  又公司法雖於第245條第1項賦與少數股東對公司業務帳目及財
  產狀況之檢查權，然為防止少數股東濫用此權利，動輒查帳影
  響公司營運，故嚴格限制行使要件，限於股東須持股達已發行
  股份總數1%以上，且繼續6個月以上，始得向法院聲請選派檢
  查人，且檢查內容僅以公司業務帳目、財產情形、特定事項、
  特定交易文件及紀錄為限。是公司法第245條第1項規定已就行
  使檢查權對公司經營所造成之影響，與少數股東權益之保障間
  ，加以斟酌、衡量。準此，聲請人如具備上開股東身分，並檢
  附理由、事證及說明其必要性，亦非濫用權利，恣意擾亂公司
  正常營運，即已符合聲請法院選派公司檢查人之要件，相對人
  即有容忍檢查之義務，法院自應准許之。　
相對人目前已發行股份總數為70萬股，聲請人自104年10月21日
  起持有股數34,533股迄今，即持有相對人已發行股份總數4.93
  %，有經濟部商工登記公示資料在卷為憑。是聲請人具備公司
  法第245條第1項所定聲請選派檢查人之少數股東權身分要件，
  已堪認定。　　　
聲請人就其聲請選派檢查人之理由，已敘明如上，並提出經濟
  部商工登記公示資料為證，觀其公示資料於110年2月19日查詢
  時最近一次登記當屆董監事任期仍為104年10月21日至107年10
  月20日，均無董監事改選登記之資料，又股份有限公司董監事
  選任依公司法第192條為股東會權責，相對人至今未改選任期
  已屆滿之董監事，足見相對人公司自107年10月20日起並未開
  股東會；另聲請人相對人之股東兼董事，卻自88年3月14日繼
  承取得相對人公司股票後未收受股東會開會通知，且其擔任相
  對人公司董事期間亦未曾收受董事會開會通知，致聲請人對相
  對人公司經營無法清楚瞭解，益證相對人公司經營未公開透明
  ，是本件即有選派檢查人釐清相對人營運及財務狀況之必要。
又本院依職權函請社團法人臺灣省會計師公會推薦適當會計師
  供本院選派為檢查人，經該公會依其會員輪辦案件辦法規定推
  薦其會員陳冠樺會計師，而審酌陳冠樺會計師為國立中正大學
  會計資訊與法律數位學習碩士，曾擔任誠品聯合會計師事務所
  審計部負責人、參與大丸精機股份有限公司選派臨時管理人、
  參與東喬興業股份有限公司選派檢查人，現為誠品聯合會計師
  事務所合夥會計師(事務所設於彰化縣○○市○○路○段000號11樓)
  ，有社團法人臺灣省會計師公會會員學經歷表在卷可參，其對
  於相對人業務帳目及財產情形，應能本於專業知識予以檢查，
  為此爰依公司法第245條第1項規定，選派陳冠樺會計師為檢查
  人，檢查相對人自88年3月14日起迄今之業務帳目及財產情形
  。
綜上，聲請人依公司法第245條第1項規定聲請法院選派檢查人
  ，檢查相對人自88年3月14日起迄今之業務帳目、財產情形，
  為有理由，應予准許。　
參、依非訟事件法第175條第3項，裁定如主文。 　　　
中　　華　　民　　國　　110 　年　　3 　　月　　30　　日
                  民事第四庭    法　官　洪志賢
以上正本係照原本作成。
如對本裁定抗告須於裁定送達後10日內向本院提出抗告狀，並應
繳納抗告費新台幣1000元。
中　　華　　民　　國　　110 　年　　3 　　月　　30　　日
                                書記官　林嘉賢